臺灣臺中地方法院刑事判決　94年度易字第1247號
公　訴　人　臺灣臺中地方法院檢察署檢察官
被　　　告　丙○○
上列被告因詐欺取財案件，經檢察官提起公訴（九十四年度偵緝
字第四二○號），本院判決如下：
    主    文
丙○○幫助共同意圖為自己不法之所有，以詐術使人將本人之物
交付，處有期徒刑陸月，如易科罰金，以參佰元折算壹日。
    犯罪事實
一、(一)、丙○○對於：一般人不自行申請銀行存款帳戶，反向他
    人借用或收購銀行存款帳戶使用，乃係欲利用所借用或收購
    之銀行存款帳戶，充作詐欺取財工具之用之事實，應有所預
    知，仍基於幫助不特定之他人詐欺取財之不確定犯意，於民
    國九十一年六月三日後至同年月十七日止之某日，在不詳地
    點，將其向中華郵政股份有限公司臺中水湳郵局所申請開立
    之帳號：00000000000000號郵政存簿儲金帳
    戶之存摺、金融卡、印章及密碼，交付予由不詳姓名年籍之
    成年男女所共組之刮刮樂詐欺集團成員，充作詐欺取財之用
    。丙○○即以此方式，幫助該詐欺集團成員對乙○○，共同
    以下列詐術，詐取財物。(二)、乙○○於九十一年六月下旬某
    日，接獲上開刮刮樂詐欺集團所寄發之「及時中彩卷」，不
    疑有他，乃依上開彩卷所刊登之電話，去電聯絡領獎事宜。
    在不詳姓名年籍之成年男子巧言遊說下，陷於錯誤，誤以為
    只要先交付手續費新臺幣（下同）十八萬元後，即可順利領
    取獎金五十萬元，而於九十一年六月二十五日下午二時五十
    六分許，在臺中健行路郵局，匯款十萬元至丙○○上開郵政
    存簿儲金帳戶內（其餘八萬元則匯至不詳帳戶內），再由上
    開詐欺集團成員將之提領一空。(三)、嗣因乙○○遲遲未能取
    得獎金五十萬元，始知受騙，並報警查悉上情。
二、案經乙○○訴由臺中市警察局第五分局報告臺灣臺中地方法
    院檢察署檢察官偵查起訴。
    理    由
一、(一)、訊據被告丙○○固不否認：曾於七十八年九月八日在臺
    中水湳郵局，申請開立上開帳戶，並於九十一年六月三日，
    向該郵局申請上開帳戶之掛失止付，補發存摺、金融卡及開
    立語音信箱。嗣於九十三年六月三十日，其再次前往該郵局
    申請上開帳戶之掛失止付補發存摺、金融卡時，因該帳戶已
    遭列為警示帳戶，而為警查獲之事實，但矢口否認有何詐欺
    取財之犯行，辯稱：其職業係電焊工，南北跑工地，並住在
    工地，於九十一年五、六月間，遇到一個包商綽號叫阿牛，
    要求其去郵局申請帳戶，用以撥發薪水。嗣其離開工地後，
    上開帳戶之存摺、印章、金融卡及密碼等因放於包包內而遺
    失，何時遺失，其亦不知。其並未將上開帳戶之存摺、金融
    卡、印章及密碼交付他人使用。因其無須使用該帳戶，故其
    僅於九十一年九月十六日申請補發國民身分證，而未申請掛
    失該帳戶云云。(二)、惟查：(1)、證人即告訴人乙○○於上開
    時地，因接獲上開刮刮樂詐欺集團所寄發之「及時中彩卷」
    ，而遭該詐騙集團成員以上開詐術詐騙，陷於錯誤，將十萬
    元匯至被告上開帳戶內之事實，業據證人乙○○於偵查及本
    院審理時，結述綦詳（參九十四年度偵緝字第四二○號偵查
    卷第七八頁，本院卷第四五頁至第四七頁），並提出及時中
    彩卷、郵政國內匯款執據各一紙附於九十三年度偵字第一三
    二五○號偵查卷第一○頁、第一一頁可參。(2)、被告曾於九
    十一年六月三日，申請上開帳戶之掛失手續，並同時申辦語
    音系統及補發存摺、金融卡等情，有中華郵政股份有限公司
    臺中郵局九十三年八月二十四日中管字第○九三二一○二○
    一六號函、九十四年五月二日中管字第○九四二一○一二四
    四號函所檢送之被告上開帳戶之立帳申請書、申請變更帳戶
    事項申請書影本、帳戶交易詳情各一份分附於九十三年度偵
    字第一三二五○號偵查卷第一七頁至第二一頁，九十四年度
    偵緝字第四二○號偵查卷第五一頁至第五三頁可參。被告並
    無使用語音信箱之必要，其為何要特別申請語音信箱，啟人
    疑竇？(3)、被告於九十一年六月三日，申請補發上開帳戶之
    存摺、金融卡時，同時將其原有密碼「○○九八」，申請變
    更為「○九二六」等情，有該帳戶之變更申請資料及提款單
    三紙附於九十三年度偵字第一三二五○號偵查卷第七頁、第
    八頁、第一八頁、第一九頁、第二五頁至第二七頁可稽。衡
    以常情，一般人為免帳戶遺失後，遭人冒用，均知應將存摺
    、印章、金融卡及密碼分開存放保管。倘被告上開所辯屬實
    ，則其何以違反常情地，將其上開帳戶存摺、印章、金融卡
    及密碼一起存放保管？況被告之出生年月日為五十三年九月
    二十六日，與其九十一年六月三日所申請變更之新密碼「○
    九二六（即其出生月日）」相同，被告理應無記憶上之困難
    ，其又何以需違反常情地，特別將該「○九二六」之密碼記
    載下來，而與存摺、印章及金融卡，一併存放保管？(4)、被
    告於警詢、偵查中，供稱：其僅遺失上開郵局帳戶之存摺。
    其於九十一年六月三日，並未申請補發金融卡（參九十三年
    度偵字第一三二五○號偵查卷第四頁、九十四年度偵緝字第
    四二○號偵查卷第一二頁、第一三頁）云云，經核與上開卷
    證不符。被告若非心虛，何以虛構其詞？(5)、被告至九十四
    年三月三十一日止，共計向十一家金融機構申請開立帳戶使
    用，有金融機構回應狀態一紙附於九十四年度偵緝字第四二
    ○號偵查卷第二六頁可參。被告辯稱：上開以其名義所開立
    之帳戶，除寶華銀行帳戶非其所申請開立者外，其餘十個帳
    戶均係由其所申請開立，欲作為薪資轉帳之用云云。然依上
    開偵查卷內所附之臺北富邦商業銀行股份有限公司臺中分行
    九十四年四月二十六日北富銀中字第○一三四號函所附之交
    易往來明細表，彰化商業銀行臺中分行九十四年四月二十九
    日彰臺中字第七九一號函所附之交易明細，臺灣中小企業銀
    行豐原分行九十四年四月二十九日豐原字第四六○九四五一
    一六三號函所附之資金往來相關資料，大眾銀行南屯簡易型
    分行九十四年四月二十九日九四眾南屯第○○○二八號函所
    附之資金往來相關紀錄，臺新國際商業銀行九十四年四月二
    十九日臺新作集字第九四○四三○五號函所附之資金往來明
    細，聯邦商業銀行桃鶯分行九十四年五月六日（九四）聯桃
    鶯字第九六號函所附之存戶事故查詢單，合作金庫銀行彰儲
    分行九十四年五月十八日合金彰儲字第○九四○○○二五五
    六號函及同銀行臺中分行九十四年五月十八日合金中存字第
    ○九四○○○三一五一號函所示，上開各銀行由被告所申請
    之上開帳戶均無被告所辯稱之薪資匯入交易情形，反而大多
    數之帳戶均僅有交易一、二次後，即未再使用，此情亦為被
    告所自承（參九十四年度偵緝字第四二○號偵查卷第一三頁
    、本院卷第四九頁）。況依被告所供：其係以臨時工為業，
    薪資以日薪計算，每日薪資一千八百元至三千元不等云云（
    參本院卷第五三頁），其應無開立上開十一個帳戶之必要（
    蓋坊間一般採日薪計算之臨時工，因時間短暫，每日工作之
    人員亦不固定，故均係以領取現金薪資為常情，而無需特別
    應僱用人之指定，開立特定銀行之帳戶，憑以匯入薪資之必
    要）。又倘被告上開所辯屬實，則其上開期間所從事之臨時
    工，豈非均未曾領得薪資？(6)、被告固否認有向寶華商業銀
    行，申請開立帳戶（參本院卷第四五頁）云云，然依上開偵
    查卷內所附之寶華商業銀行九十四年四月日（九四）寶華業
    乙密字第○四八三號函附之開戶明細資料上之申請開立人簽
    名筆跡，經本院以肉眼比對後，認與被告其餘上開帳戶之簽
    名均相同，足認該寶華商業銀行之帳戶亦應屬由被告所申請
    開立無訛。被告於偵查及本院訊問時，均供稱：當初其國民
    身分證（係於九十一年五月二十日補發）與存摺、印章及金
    融卡，一併遺失（參九十四年度偵緝字第四二○號偵查卷第
    一二頁，參本院卷第二三頁）云云。而被告係於九十一年九
    月十六日，再次申請補發國民身分證等情，除據被告供承在
    卷外，亦有其國民身分證影本一紙附於本院卷第二五頁可參
    。惟被告卻曾於九十一年七月十五日，持其九十一年五月二
    十日補發之國民身分證，向寶華公司申請上開帳戶使用（參
    上開偵查卷第四二頁）。此外，被告亦曾於九十一年八月八
    日，持其九十一年五月二十日補發之國民身分證，向合作金
    庫銀行彰儲分行申請開立帳戶（參上開偵查卷第八三頁）。
    在在足證被告辯稱：其九十一年五月二十日補發之國民身分
    證係與九十一年六月三日申請補發之上開郵局存簿儲金帳戶
    之存摺、印章及密碼，一併遺失云云，顯係虛構之詞。(7)、
    倘如被告所辯，其至遲應於九十一年九月十六日申請補發國
    民身分證時，即已發現其上開郵局帳戶之存摺、印章及密碼
    已一併遺失。其為何違反常情地，僅於九十一年九月十六日
    ，申請補發國民身分證，而未辦理上開郵局帳戶之掛失止付
    手續，遲至九十三年六月三十日，始辦行上開郵局之掛失止
    付手續？又倘被告上開所辯屬實，其又何需於偵查中，向檢
    察官虛構：其九十一年九月十六日所申請補發之國民身分證
    ，係先前之國民身分證遺失約一年後，才申請補發，這一年
    間，其都未曾使用國民身分證之事實（參九十四年度偵緝字
    第四二○號偵查卷第一三頁）？(8)、綜上所述，在在足證被
    告上開所辯，不僅先後不一，且與常情有悖，應係其事後卸
    責之詞，不足採信。是本件事證明確，被告犯行已堪認定。
二、(一)、核被告所為，係犯刑法第三十條第一項、第三百三十九
    條第一項幫助詐欺取財罪。被告以幫助詐欺取財之意思，而
    交付上開郵政存簿儲金帳戶之存簿、印章及金融卡（含密碼
    ），供上開詐欺集團成員共同犯詐欺取財罪之用。稽其所為
    ，係屬刑法第三百三十九條第一項詐欺取財罪之幫助犯，爰
    依刑法第三十條第二項規定，依詐欺取財正犯之刑減輕之。
    公訴人以：被告犯罪後毫無悔意，態度不佳，有令其入監服
    刑之必要為由，而對其求處有期徒刑八月，經核尚屬過重，
    附予指明。(二)、爰審酌：被告正值青壯，國中畢業，離婚。
    其犯罪手段尚屬平和，犯罪所生危害非鉅，但所為已破壞金
    融秩序，並造成檢警追緝犯罪之困難，告訴人所受之損害為
    十萬元，被告迄未能與告訴人達成民事和解，暨犯罪後否認
    犯行，態度不佳等一切情狀，量處如主文所示之刑，並諭知
    易科罰金之折算標準。
據上論斷，應依刑事訴訟法第二百九十九條第一項前段，刑法第
三十條第一項、第二項、第三百三十九條第一項、第四十一條第
第一項前段，罰金罰鍰提高標準條例第一條前段、第二條，判決
如主文。
本案經檢察官甲○○到庭執行職務。
中　　華　　民　　國　　94　　年　　9　　月　　 21　　日
                  刑事第12庭  審判長法　官　王鏗普
                                    法  官  羅智文
                                    法  官  唐敏寶
以上正本證明與原本無異。
如不服本判決，應於送達後十日內向本院提出上訴狀（須附繕本
），上訴於臺灣高等法院臺中分院。
                                    書記官　魏宏銘
中　　華　　民　　國　　94　　年　　9　　月　　 21　　日
附錄論罪科刑法條
刑法第三百三十九條第一項
意圖為自己或第三人不法之所有，以詐術使人將本人或第三人之
物交付者，處五年以下有期徒刑、拘役或科或併科一千元以下罰
金。
